【裁判字號】    98,裁,2757
【裁判日期】    981112
【裁判案由】    勞工退休準備金
【裁判全文】
最  高  行  政  法  院  裁  定
                                      98年度裁字第2757號
上  訴  人  台衛科技股份有限公司
代  表  人  甲○○
被 上訴 人  臺南縣政府
代  表  人  乙○○
上列當事人間勞工退休準備金事件，上訴人對於中華民國98年7
月31日高雄高等行政法院98年度簡字第112號判決，提起上訴，
本院裁定如下：
    主  文
上訴駁回。
上訴審訴訟費用由上訴人負擔。
    理  由
一、按對於適用簡易程序之裁判提起上訴，須經本院許可。前項
    許可，以訴訟事件所涉及之法律見解具有原則性者為限，行
    政訴訟法第235條定有明文。所謂法律見解具有原則性，係
    指該訴訟事件所涉及之法律問題意義重大，而有加以闡釋之
    必要而言。
二、本件上訴人對於高等行政法院適用簡易程序所為之判決，提
    起上訴，係以：勞工退休金條例施行後，上訴人所有在職正
    式員工，全部要求選擇新制，並希望即時與上訴人結清舊制
    保留之年資，雙方因此於94年5月3日召開協調會，該協調會
    議紀錄內容與結論，並非上訴人事先以定型化契約之方式，
    要求員工為預先拋棄請求金額之意思表示，既出於雙方自由
    意志之展現，且無違反公共秩序及善良風俗，又無詐欺、脅
    迫之情事，是該和解契約基於「契約自由原則」，自屬有效
    。詎原判決一方面肯認該協議書基於契約自由原則，勞資雙
    方應受拘束，另方面卻又認為主管機關因保護勞工可介入公
    權力，顯有矛盾。至於本件關於勞資雙方和解金額低於勞動
    基準法規定之給予標準時，得否介入公權力，涉及私法上契
    約自由與公法之關係，有釐清必要；又原審法院以行政院勞
    工委員會94年4月29日勞動四字第0940021560號函為判決依
    據，亦牽涉法院是否受行政函釋拘束等事項，自屬法律見解
    具有原則重要性等語，為其論據。惟查，勞動基準法係為規
    定勞動條件之最低標準而設，有關退休金、資遣費等規定，
    均屬最低勞動條件，而該法第55條、第56條有關勞工退休準
    備金之立法目的，乃在保護弱勢之勞工，避免其因與雇主經
    濟地位不平等，在無法有選擇之自由情形下，與雇主成立協
    議，致損及勞工應有之權利。勞工之退休金發生爭執，基於
    私法上「契約自由」原則，勞雇雙方就此債權互相讓步，成
    立和解，此之私法上之法律效果，勞雇雙方固應受拘束，然
    於公法上，主管機關就退休金之給付，應予選擇保護勞工為
    優先考量，再輔以勞工退休準備金提撥之制度，以貫徹勞動
    基準法第55條、第56條之立法政策，且勞工退休金條例第1
    條第2項明定，勞工退休金事項，優先適用該條例。該條例
    未規定者，始適用其他法律之規定。是勞雇雙方就退休金之
    給付內容，如牴觸勞工退休金條例之規定時，主管機關尚非
    不得以公權力介入，而對違反規定之雇主依法處以行政罰，
    以保護勞工之權益。另行政院勞工委員會94年4月29日勞動4
    字第0940021560號函釋，為上級機關協助下級機關在執行職
    務時，統一解釋法令、認定事實所為之解釋性行政規則，核
    與勞工退休金條例規定意旨無違等情，均經原判決詳為論述
    ，經核於法並無違誤。核其所陳上述理由，並無所涉及之法
    律見解具有原則性之情事。上訴人提起上訴，依首開規定及
    說明，不應許可，其上訴難謂合法，應予駁回。
三、據上論結，本件上訴為不合法。依行政訴訟法第249條第1項
    前段、第104條、民事訴訟法第95條、第78條，裁定如主文
    。
中    華    民    國    98    年    11    月    12    日
                    最高行政法院第六庭
                        審判長法官  吳  明  鴻
                              法官  王  碧  芳
                              法官  林  茂  權
                              法官  侯  東  昇
                              法官  黃  秋  鴻
以  上  正  本  證  明  與  原  本  無  異
中    華    民    國    98    年    11    月    13    日
                              書記官  伍  榮  陞


司法院資訊處製作；財團法人民間司法改革基金會備份。
